【裁判字號】    87,訴,337
【裁判日期】    890814
【裁判案由】    損害賠償
【裁判全文】
臺灣士林地方法院民事判決  八十七年訴字第三三七號
    原      告  乙○○
    被      告  甲○○
右當事人間請求損害賠償事件，本院判決如左：
    主    文
被告應給付原告新台幣貳萬肆仟柒佰玖拾伍元，及自民國八十六年十二月十二日起，
至清償日止，按週年利率百分之五計算之利息。
被告應給付原告新台幣陸拾萬元，及自民國八十六年十二月十二日起，至清償日止，
按週年利率百分之五計算之利息。
訴訟費用由被告負擔。
本判決第一項原告得假執行，本判決第二項於原告以新台幣貳拾萬元為被告供擔保後
，得假執行；但被告如於假執行程序實施前，以新台幣陸拾貳萬肆仟柒佰玖拾伍元，
為原告預供擔保，得免為假執行。
    事    實
甲、原告方面：
一、聲明：
（一）被告應給付原告新台幣（下同）六十二萬四千七百九十五元，及自起訴狀繕本
      送達翌日起，至清償日止，按年息百分之五計算之利息。
（二）原告願供擔保，請准宣告假執行。
二、陳述：
（一）被告於民國八十六年九月十九日下午一時三十五分許，為向訴外人江英英索討
      債務，至台北市○○○路○段二一○巷五號「雅媋卡拉ＯＫ店」，摟住江英英
      欲逼其還債，經江英英掙扎，適原告與家人在該店唱歌同樂，見狀遂出面勸阻
      ，被告竟心生不悅，基於殺人之故意，進入廚房取出水果刀一把，以刀架住原
      告頸部，並言：「先一刀給你死，再解決江英英」，經原告反抗，被告持刀朝
      原告前頸部刺進，再朝原告左手肘、背部、左大腿連刺多刀，致原告上開部位
      受有多處穿刺傷，乙○○一時血流如注，幸經人及時送醫急救而倖免於死。
（二）原告因被告之上開侵權行為而受有損害，依民法第一百八十四條第一項前段、
      第一百九十五條第一項得向原告請求損害賠償，茲將原告請求之項目及數額詳
      述如后：
  １、醫藥費用：原告因被告之不法侵害，支出醫藥費共計新台幣（下同）二萬四千
      七百九十五元，爰依民法第一百八十四條第一項前段請求被告賠償。
  ２、精神上之損害：被告案發至今，未曾對原告有隻字片語之慰問，被告刀刀均往
      原告之要害刺去，除原告心理上之恐懼，至今仍未平復外，原告家中原賴原告
      照料慰撫之八十七歲高堂老母及妻子楊吳麗卿，前者因患子宮頸癌臥病在床，
      後者為腦中風，於案發後，均惶惶不知所以，致原告無法安心修養，亦使原告
      之精神及家庭成員均感痛苦不堪，為此爰依民法第一百九十五條第一項之規定
      ，請求被告給付非財產上損害賠償六十萬元。
三、證據︰提出醫療費用收據、受傷部位照片、診斷證明書。
乙、被告方面：
一、聲明：
（一）認諾關於原告醫藥費用部分之請求。
（二）駁回關於原告非財產上損害賠償部分之請求及假執行之聲請。
（三）如受不利判決，願供擔保，請准宣告免為假執行。
二、陳述：
（一）被告對於原告基於民法第一百八十四條第一項前段之訴訟標的，請求給付醫藥
      費用二萬四千七百九十五元之財產上損害賠償部分認諾。
（二）兩造在案發之前互不相識，並無任何怨隙，因事發當日被告至訴外人江英英所
      經營之卡拉ＯＫ店，向江英英催討積欠之款項時，原告誤以為被告對江英英有
      不軌舉動，致產生誤會，而向被告兇猛大喊：「不要打江英英，欠錢還你就好
      」，被告一時畏懼有被圍毆之虞，於是順手到廚房取出較為輕巧之水果刀一把
      ，作為防身之用，但原告卻誤會被告持有水果刀是意圖挑釁，就將被告絆倒在
      地上，並以身體壓住被告，然後持麥克風及開罐器擊傷被告頭部，被告始對原
      告施以反擊抵抗行為，因而發生本件互毆事件，此即原告受傷之原因，請求鈞
      院依民法第二百一十七條，減輕或免除被告應負擔之非財產上損害賠償金額。
      況且被告係初中畢業，擔任建築機械公司工人，日薪一千元，目前須扶養母親
      以及就學中之兒子，屬於低收入之工人階層，原告向被告請求賠償非財產上損
      害六十萬元，實屬欠當。
（三）被告自事發後，已極力請求原告諒解，希望在能力所及範圍內達成和解，但原
      告卻堅持先要給付二十萬元現金，其餘四十萬元簽發支票，始願意和解，因此
      至今未能達成和解協議，懇請鈞院體諒被告之情，給予改過自新之機會。
三、證據：提出診斷證明書、調解委員會通知書。
丙、本院依職權調閱台灣士林地方法院檢察署八十六年偵字第九七三○號殺人未遂偵
    查卷宗、本院八十六年度訴字第九一八號殺人未遂刑事卷宗及台灣高等法院八十
    七年度上訴字第二一五八號殺人未遂刑事卷宗。
    理      由
壹、程序方面：
一、按訴狀送達後，原告不得將原訴變更或追加他訴，但擴張或減縮應受判決事項之
    聲明者，不在此限，民事訴訟法第二百五十五條第一項第三款定有明文。原告就
    非財產上損害賠償部分起訴請求被告給付一百萬元，及自起訴狀繕本送達之翌日
    起之法定遲延利息，嗣訴狀送達後之八十九年七月三十一日當庭就此部分減縮訴
    之聲明為：被告應給付原告非財產上損害賠償六十萬元，及自訴狀繕本送達翌日
    起之法定遲延利息。參照上開條文規定，原告擴張或減縮應受判決事項之聲明，
    於法並無不合，本院應就減縮後之請求為審理，合先敘明。
貳、得心證之理由：
一、按民事訴訟法第三百八十四條之規定：當事人於言詞辯論時為訴訟標的之捨棄或
    認諾者，應本於其捨棄或認諾為該當事人敗訴之判決。本件被告對於原告基於民
    法第一百八十四條第一項前段之訴訟標的，請求給付醫藥費用二萬四千七百九十
    五元之財產上損害賠償部分，於言詞辯論時認諾（詳見八十九年五月三日言詞辯
    論筆錄），依上開條文規定，應本於被告之認諾為被告敗訴之判決。從而，原告
    依民法第一百八十四條第一項前段請求被告給付醫藥費用二萬四千七百九十五元
    ，及自起訴狀繕本送達之翌日即八十六年十二月十二日起，至清償日止，按週年
    利率百分之五計算之利息，為有理由，應予准許。
二、又原告起訴主張：被告於八十六年九月十九日下午一時三十五分許，為向訴外人
    江英英索討債務，至台北市○○○路○段二一○巷五號「雅媋卡拉ＯＫ店」，摟
    住江英英欲逼其還債，經江英英掙扎，適原告與家人在該店唱歌同樂，見狀遂出
    面勸阻，被告竟心生不悅，基於殺人之故意，進入廚房取出水果刀一把，以刀架
    住原告頸部，並言：「先一刀給你死，再解決江英英」，經原告反抗，被告持刀
    朝原告前頸部刺進，再朝原告左手肘、背部、左大腿連刺多刀，致上開部位受有
    多處穿刺傷之事實，業經其提出台北市立中興醫院診斷證明書一件以及受傷部位
    照片五張為證。被告對於前揭時地持水果刀刺傷原告上開部位，致原告受有多處
    穿刺傷之事實並不爭執，是被告對於原告受上述傷害之事實，顯有故意，應堪認
    定。被告上開故意之不法侵害行為，並經台灣士林地方法院檢察署起訴、本院及
    台灣高等法院刑事判決亦同此認定，判處被告有期徒刑五年二月（現正上訴於最
    高法院，尚未確定），業經本院依職權調閱台灣士林地方法院檢察署八十六年偵
    字第九七三○號殺人未遂偵查卷宗、本院八十六年度訴字第九一八號殺人未遂刑
    事卷宗及台灣高等法院八十七年度上訴字第二一五八號殺人未遂刑事卷宗查明無
    訛，自堪信原告之主張為真實。
三、按因故意或過失，不法侵害他人之權利者，負損害賠償責任；不法侵害他人之身
    體或健康者，被害人雖非財產上損害，亦得請求賠償相當之金額，民法第一百八
    十四條第一項前段、第一百九十五條第一項分別定有明文，本件被告因故意不法
    侵害原告之身體，致其前頸部、背部、左大腿、左手肘受有多處穿刺傷，已如前
    述，揆諸上開法條規定，被告就原告非財產上之損害亦應負損害賠償責任。經查
    ：
（一）被告雖辯稱：兩造在案發之前互不相識，並無任何怨隙，因事發當日被告至訴
      外人江英英所經營之卡拉ＯＫ店，向江英英催討積欠之款項時，原告誤以為被
      告對江英英有不軌舉動，致產生誤會，而向被告兇猛大喊：「不要打江英英，
      欠錢還你就好」，被告一時畏懼有被圍毆之虞，於是順手到廚房取出較為輕巧
      之水果刀一把，作為防身之用，但原告卻誤會被告持有水果刀是意圖挑釁，就
      將被告絆倒在地上，並以身體壓住被告，然後持麥克風及開罐器擊傷被告頭部
      ，被告始對原告施以反擊抵抗行為，因而發生本件互毆事件，此即原告受傷之
      原因，請求鈞院依民法第二百一十七條，減輕或免除被告應負擔之非財產上損
      害賠償金額云云，然均為原告所否認，被告就此並未舉證證明，空言抗辯已乏
      依據。何況，原告所受之前揭傷害，均為被告個人所造成，此為被告所不否認
      ，至於原告是否先以身體壓制被告，並持麥克風與開罐器擊傷被告，核與原告
      所受傷害之發生與擴大，分屬二事，縱認被告之辯解屬實，亦不得以此認定原
      告對於所受傷害之發生與擴大有何過失可言，被告此部分抗辯，不足採為對其
      有利之認定。
（二）本院審酌原告與被告素不相識，被告僅以原告勸阻其索債，竟持刀朝原告之要
      害施以故意不法之侵權行為，致原告受有前述之多處穿刺傷，傷害程度甚為嚴
      重，其肉體、精神自受有重大痛苦與驚恐，原告之年齡、學歷為國小畢業、受
      傷之後無業，及被告初中畢業、目前在建築機械公司任職，日薪一千元等社經
      地位各情，認為原告請求被告給付非財產上損害賠償六十萬元尚屬允當，應予
      准許。從而，原告基於民法第一百九十五條第一項之規定，請求被告給付非財
      產上損害賠償六十萬元，暨自起訴狀繕本送達之翌日即八十六年十二月十二日
      起，至清償日止，按週年利率百分之五計算之利息，洵屬正當，亦應准許。
四、本判決主文第一項係本於被告認諾所為之判決，爰按民事訴訟法第三百八十九條
    第一項第一款之規定，依職權宣告假執行。本判決主文第二項，原告陳明願供擔
    保，請淮宣告假執行，經核無不合，爰酌定相當之擔保金額准許之。又被告亦陳
    明願供擔保請求宣告免為假執行，經核亦無不合，爰酌定相當之擔保金額宣告之
    。
五、本件判決之基礎已臻明確，兩造其餘攻擊防禦方法及主張舉證，於判決結果不生
    影響，無一一審究之必要，附此敘明。
六、據上論結，本件原告之訴為有理由，依民事訴訟法第七十八條、第三百八十九條
    第一項第一款、第三百九十條第二項、第三百九十二條，判決如主文。
中      華      民      國    八十九    年      八      月      十四    日
                                        臺灣士林地方法院民事第一庭
~B法      官  蔡文育
右為正本，係照原本作成。
如對本判決上訴須於判決送達後廿日內向本院提出上訴狀。
中      華      民      國    八十九    年      八      月      十七    日
~B法院書記官  黃瑞華


司法院資訊處製作；財團法人民間司法改革基金會備份。
